臺灣臺南地方法院民事裁定
                                   110年度家調裁字第41號
聲  請  人
即  反請求
相  對  人  陳ＯＯ即陳ＯＯ


代  理  人  鄭淑子律師
相  對  人
即  反請求
聲  請  人  郭ＯＯ  


兼  前一人
代  理  人  郭ＯＯ  


上列聲請人陳ＯＯ即陳ＯＯ請求給付扶養費事件及相對人郭ＯＯ、郭ＯＯ
反請求減輕或免除扶養義務事件，本院合併裁定如下：
    主    文
一、聲請人陳ＯＯ即陳ＯＯ之聲請駁回。
二、相對人郭ＯＯ、郭ＯＯ對於聲請人陳ＯＯ即陳ＯＯ之扶養義務，均應
    予免除。
三、第一項程序費用新臺幣2,000元及第二項程序費用新臺幣2,0
    00元，均由聲請人陳ＯＯ即陳ＯＯ負擔。
    理    由
一、本件聲請人陳ＯＯ即陳ＯＯ請求相對人郭ＯＯ、郭ＯＯ給付扶養費事
    件，業據相對人郭ＯＯ、郭ＯＯ反請求減輕或免除扶養對於聲請
    人之扶養義務，茲因反請求部分為當事人不得處分之事項，
    但兩造於調解程序，已就聲請人陳ＯＯ即陳ＯＯ對於相對人郭ＯＯ
    、郭ＯＯ於成年前有未盡扶養照顧之事實（亦即相對人二人有
    無得以減輕或免除對於聲請人陳ＯＯ扶養義務之事實）均不爭
    執，並依據家事事件法第33條第1項規定合意聲請本院裁定
    終結，有民國110年1月25日合意程序筆錄在卷可稽，本院自
    應依前揭規定而為裁定。及本件兩造互為聲請人及相對人，
    為免稱謂混淆，本件裁定記載為聲請人陳ＯＯ即陳ＯＯ、相對人
    郭ＯＯ、郭ＯＯ，併此說明。
二、按直系血親相互間，互負扶養之義務，民法第1114條第1款
    固有明文。惟按受扶養權利者有下列情形之一，由負扶養義
    務者負擔扶養義務顯失公平，負扶養義務者得請求法院減輕
    其扶養義務：一對負扶養義務者、其配偶或直系血親故意為
    虐待、重大侮辱或其他身體、精神上之不法侵害行為。二對
    負扶養義務者無正當理由未盡扶養義務。受扶養權利者對負
    扶養義務者有前項各款行為之1，且情節重大者，法院得免
    除其扶養義務。民法第1118條之1第1項、第2項亦有明文。
三、聲請人陳ＯＯ即陳ＯＯ之聲請意旨略以：
  ㈠聲請人與前配偶郭ＯＯ育有相對人二人，聲請人於75年4月28日
    與前配偶郭ＯＯ離婚，相對人二人由郭ＯＯ監護扶養，後來郭ＯＯ
    搬家，聲請人無法得知遷至何處，與相對人二人斷絕聯絡至
    今。
  ㈡聲請人於95年間發生車禍，雙腳不良於行，須仰賴拐杖、輪
    椅行動，領有中度身心障礙證明；聲請人因雙下肢無力、行
    動不便，日常生活需專人照護，無法工作，雖領有每月新台
    幣（下同）5,065元身心障礙補助，然聲請人名下無任何資
    產，雖姪子提供住處供聲請人棲身，惟聲請人每月收入只有
    身障補助5,065元，不足以支付日常生活開銷、醫療費用等
    必要支出，是依聲請人之身體健康及財產收入狀況，聲請人
    已無能力及資產足以維持基本開銷。　
  ㈢相對人二人為聲請人法定第一順序扶養義務人，聲請人應得
    請求相對人負扶養義務。依行政院主計處公布108年度臺南
    市每人每月消費支出之金額為20,114元，做為維持聲請人基
    本生活之扶養費計算基準，扣除聲請人每月可領得之身障補
    助5,065元，聲請人每月不足之生活費為15,049元，應由相
    對人二人分攤，因此聲請人之每月扶養費用應以15,049元計
    算，相對人每人各應給付聲請人之扶養費為7,525元。
  ㈣聲明：⒈郭ＯＯ、郭ＯＯ應自本裁定確定之日起，至聲請人死亡之
    日止，按月於每月5日前各給付聲請人扶養費7,525元，如不
    足一月者，依當月實際日數與當月天數之比例計算，如遲誤
    一期未履行，其後六期視為亦已到期。⒉聲請程序費用由相
    對人負擔等語。
四、經查：
  ㈠聲請人陳ＯＯ即陳ＯＯ主張兩造為母子、母女關係，相對人二人
    對其負有法定扶養義務乙節，業據聲請人陳ＯＯ即陳ＯＯ提出戶
    籍謄本為憑，復經本院依職權調閱相對人二人之戶籍資料，
    有個人戶籍資料查詢結果2件附於本院109年度司家非調字第
    548號卷，可信為真正。
  ㈡又聲請人陳ＯＯ即陳ＯＯ主張其於95年間發生車禍，雙腳不良於
    行，須仰賴拐杖、輪椅行動，領有中度身心障礙證明，且因
    雙下肢無力、行動不便，日常生活需專人照護，無法工作，
    每月僅領有5,065元身心障礙補助，無法維持生活基本開銷
    乙節，則提出台灣基督長老教會新樓醫療財團法人麻豆新樓
    醫院診斷證明書、中華民國身心障礙證明為證，復經本院依
    職權調閱聲請人陳ＯＯ即陳ＯＯ之財產及所得資料，確認上情無
    誤，可認聲請人陳ＯＯ即陳ＯＯ有不能維持生活之事實，其因此
    請求相對人二人給付扶養費，自非無據。
  ㈢惟相對人郭ＯＯ、郭ＯＯ抗辯略以：父母離婚後，聲請人即未曾
    扶養相對人二人，也未曾探視及往來，聲請人未盡母親之責
    。且相對人郭ＯＯ目前無業，相對人郭ＯＯ因智力問題，反應較
    慢，高中畢業後，僅在家協助家務，並未就業，二人均無力
    扶養聲請人。因聲請人陳ＯＯ即陳ＯＯ對相對人二人未履行扶養
    義務，故要提出反請求，主張免除扶養責任乙情，則為聲請
    人陳ＯＯ即陳ＯＯ所不爭執，於調解時自承離婚後，即未照顧、
    扶養相對人二人，因為聲請社會救助無法通過，才提起本件
    請求之情相符。是以，相對人二人辯稱聲請人陳ＯＯ即陳ＯＯ於
    離婚後，對於伊二人不聞不問，未盡扶養義務之事實，應屬
    真實可信。
  ㈣兩造復於調解期日，對於下列事實均不爭執，並製作合意程
    序筆錄：
  ⒈聲請人自與關係人郭ＯＯ離婚後，即未照顧、扶養相對人等二
    人。
  ⒉聲請人無正當理由未盡扶養義務且情節重大。
  ⒊相對人郭ＯＯ（目前無業、未婚）、相對人郭ＯＯ（無業、未婚
    ），皆無餘力支付聲請人生活所需之相關費用。
  ㈤綜上所述，聲請人陳ＯＯ即陳ＯＯ固因身體狀況，無法工作，難
    以維持生活，而有受相對人二人扶養之必要。但聲請人陳ＯＯ
    即陳ＯＯ與相對人二人之生父郭ＯＯ離婚後，即未扶養或照顧相
    對人二人，除未給付扶養費外，亦未探視相對人二人，兩造
    已逾30年未聯繫，親子關係疏離，形同陌路，聲請人陳ＯＯ即
    陳ＯＯ對於相對人二人確有未盡扶養義務之事實，且其未提出
    有何不能盡扶養義務之正當事由供本院調查審認，可認聲請
    人陳ＯＯ即陳ＯＯ無正當理由對相對人二人未盡扶養義務之情節
    確屬重大，相對人二人據此主張免除對於聲請人陳ＯＯ即陳ＯＯ
    之扶養義務，要屬可採。從而，聲請人陳ＯＯ即陳ＯＯ請求相對
    人二人給付扶養費，為無理由，應予駁回，併於主文第二項
    諭知免除相對人郭ＯＯ、郭ＯＯ對於聲請人陳ＯＯ即陳ＯＯ之扶養義
    務。
五、依家事事件法第33條、第97條、第125條第2項、第104條第3
    項，非訟事件法第21條第2項、第24條第1項，民事訴訟法第
    78條，裁定如主文。
中　　華　　民　　國　　110 　年　　7 　　月　　7 　　日
                  家事法庭      法  官  許蕙蘭
以上正本係照原本作成。
如對本裁定抗告須於裁定送達後10日內向本院提出抗告狀及其繕
本，並應繳納抗告費新臺幣1,000元。
中　　華　　民　　國　　110 　年　　7 　　月　　8 　　日
                                書記官  林書婷